---
output:
  html_document: default
  pdf_document: default
  word_document: default
editor_options: 
  markdown: 
    wrap: 72
---

```{r}
library(sp) 
library("readxl")
library(spatstat)
library(dbscan)
library(tidyverse)
library(ggplot2)
library(raster)
```

#### Ndadanie wczytanym danym ukladu wspolrzednych ETRS 1989 Poland CS2000 Zone 7 - EPSG:2178

```{r}
data <- read_excel("zestaw8.xlsx", col_types = c("numeric", "numeric"))
head(data)
dim(data)
coord <- SpatialPoints(cbind(data$Long, data$Lat), proj4string = CRS("+proj=longlat"))
coordUTM <- spTransform(coord, CRS("+init=epsg:2178"))
dataUTM <- data.frame(coordUTM)
head(dataUTM)
colnames(dataUTM) <- c("Lon", "Lat")
write.csv2(dataUTM, "data_out.csv", row.names = F)
```

#### Wczytanie danych po zmianie ukladu wspolrzednych oraz osiedla.shp

```{r}
data <- read.csv2("data_out.csv")
data_dist <- shapefile("osiedla.shp")
```

#### Stworzenie mapy Krakowa z podzialem na dzielnice

```{r}
cra_map <- ggplot() + geom_polygon(data=data_dist, aes(x = long, y = lat, group = group), 
                      show.legend = FALSE, color = "black", fill = "white")  + coord_fixed()
cra_map

cra_map + geom_point(data=data, aes(x=Lon, y=Lat), alpha=0.4, size = 0.6, colour="red") +
  ggtitle("Mapa wykroczen - Krakow")
```

# DBSCAN

#### - opiera sie na dwoch parametrach wejsciowych:

#### \* epsilon (Eps) -- promien sąaiedztwa

#### \* minPts -- minimalna liczba obserwacji potrzebna by wybrana obserwacja została uznana za punkt centralny danej grupy \# (punkt centralny również jest liczony).

#### Dzialanie algorytmu:

#### - dla kazdej obserwacji znajdujemy jej sasiadow

#### - kazda obserwacja ktora ma co najmniej MinPts sasiadow w odleglosci mniejszej niz epsilon to punkt centralny

#### - wszystkie obserwacje spelniajace warunki z powyzszego punktu laczone sa w grupe

#### - obserwacje ktore znajduja sie w odleglosci epsilon, a nie sa punktami centralnymi, zostaja przylaczone do istniejacych grup

#### - obserwacje, które naleza do grup, lecz w ich zasięgu epsilon nie znajduje się żadna nowa obserwacja, nazywane są obserwacjami granicznymi danej grupy

#### - wszystkie obserwacje, które nie zostały przyłączone do żadnej z grup, stają się obserwacjami odstającymi.

### Zalety:

#### - odporny na wplyw obserwacji odstających

#### - dobrze radzi sobie z grupami o niewypukłym ksztalcie

#### - szybkie dzialanie i relatywnie dobre wyniki

#### - daje mozliwosc definiowania wielu miar odleglosci

### Wady:

#### - nie daje możliwosci definiowania a priori liczby segmentow -- liczba segmentww zalezy od liczby obserwacji i dobranych parametrow

#### - dobor odpowiednich parametrow bywa dosyc problematyczny -- optymalizacja bywa dluga i uciazliwa

#### dla wartosci: eps = 5, minPts = 15

```{r}
dbscan_1 <- dbscan(data, eps=5, minPts = 15)
cra_map + geom_point(data=data, aes(x=Lon, y=Lat, color = dbscan_1$cluster), alpha=0.8, size = 0.9) +
  scale_colour_viridis_c(option = "mako", name = "Intensywnosc wykroczen") + ggtitle("metoda DBSCAN, eps=5, minPts=15") + 
  labs(x = "Long", y = "Lat")
```

#### dla wartosci: eps = 50, minPts = 15

```{r}
dbscan_2 <- dbscan(data, eps = 50, minPts = 15)
cra_map + geom_point(data=data, aes(x=Lon, y=Lat, color = dbscan_2$cluster), alpha=0.8, size = 0.9) +
  scale_colour_viridis_c(option = "mako", name = "Intensywnosc wykroczen") + ggtitle("metoda DBSCAN, eps=50, minPts=15") + 
  labs(x = "Long", y = "Lat")
```

#### dla wartosci: eps = 30, minPts = 5

```{r}
dbscan_3 <- dbscan(data, eps=30, minPts=5)
cra_map + geom_point(data=data, aes(x=Lon, y=Lat, color = dbscan_3$cluster), alpha=0.8, size = 0.9) +
  scale_colour_viridis_c(option = "mako", name = "Intensywnosc wykroczen") + ggtitle("metoda DBSCAN, eps=30, minPts=5") + 
  labs(x = "Long", y = "Lat")
```

#### dla wartosci: eps = 350, minPts = 50

```{r}
dbscan_3 <- dbscan(data, eps=350, minPts = 50)
cra_map + geom_point(data=data, aes(x=Lon, y=Lat, color = dbscan_3$cluster), alpha=0.8, size = 0.9) +
  scale_colour_viridis_c(option = "mako", name = "Intensywnosc wykroczen") + ggtitle("metoda DBSCAN, eps=350, minPts=50") + 
  labs(x = "Long", y = "Lat")
```

### Wnioski:

#### Wraz ze zwiekszaniem wartosci promienia(epsilon) rosnie ilosc pojawiajacych sie klastrow na mapie, szczegolnie w centrum Krakowa, poniewaz tam zageszczenie punktow jest najwieksze

# HDBSCAN

#### Rozszerza algorytm DBSCAN, przekształcając go w hierarchiczny algorytm grupowania, \# a następnie wykorzystuje technikę wyodrebniania płaskiego klastrowania w oparciu o stabilnosc klastrow. \# Przyjmuje jeden argument minPts - minimalna liczbe probek

### Zalety:

#### - lepszy niz dbscan dla danych o roznej gestosci

#### - szybszy niz dbscan

### Wady:

#### - skomplikowanie algorytmu

#### dla wartosci: minPts = 5

```{r}
hdbscan_1 <- hdbscan(data, minPts = 5)
cra_map + geom_point(data=data, aes(x=Lon, y=Lat, color = hdbscan_1$cluster), alpha=0.8, size = 0.9) +
  scale_colour_viridis_c(option = "mako", name = "Intensywnosc wykroczen") + ggtitle("metoda HDBSCAN, minPts=5") + 
  labs(x = "Long", y = "Lat")
```

#### dla wartosci: minPts = 10

```{r}
hdbscan_2 <- hdbscan(data, minPts = 10)
cra_map + geom_point(data=data, aes(x=Lon, y=Lat, color = hdbscan_2$cluster), alpha=0.8, size = 0.9) +
  scale_colour_viridis_c(option = "mako", name = "Intensywnosc wykroczen") + ggtitle("metoda HDBSCAN, minPts=10") + 
  labs(x = "Long", y = "Lat")
```

#### dla wartosci: minPts = 30

```{r}
hdbscan_3 <- hdbscan(data, minPts = 30)
cra_map + geom_point(data=data, aes(x=Lon, y=Lat, color = hdbscan_3$cluster), alpha=0.8, size = 0.9) +
  scale_colour_viridis_c(option = "mako", name = "Intensywnosc wykroczen") + ggtitle("metoda HDBSCAN, minPts=30") + 
  labs(x = "Long", y = "Lat")
```

#### dla wartosci: minPts = 50

```{r}
hdbscan_4 <- hdbscan(data, minPts = 50)
cra_map + geom_point(data=data, aes(x=Lon, y=Lat, color = hdbscan_4$cluster), alpha=0.8, size = 0.9) +
  scale_colour_viridis_c(option = "mako", name = "Intensywnosc wykroczen") + ggtitle("metoda HDBSCAN, minPts=50") + 
  labs(x = "Long", y = "Lat")
```

#### dla wartosci: minPts = 150

```{r}
hdbscan_5 <- hdbscan(data, minPts = 150)
cra_map + geom_point(data=data, aes(x=Lon, y=Lat, color = hdbscan_5$cluster), alpha=0.8, size = 0.9) +
  scale_colour_viridis_c(option = "mako", name = "Intensywnosc wykroczen") + ggtitle("metoda HDBSCAN, minPts=150") + 
  labs(x = "Long", y = "Lat")
```

### Wnioski:

#### Wraz ze zwiekszaniem wartosci minPts maleje liczba kalstrow, poniewaz dla wartosci minPts=5 tworzy sie kilka klastrow rozlozonych sotunkowo rownomiernie wokol centrum Krakowa, natomiast im wartosc minPts jest wieksza tym klastry mniejsze klastry sa bardziej skupione w centrum.

# OPTICS

#### Podstawa dzialania algorytmu jest podobna do DBSCAN, jednek usuwa on powazna wade dzialania tego algorytmu - nie ma problemow z rozpoznawaniem klastrow o bardzo roznej gestosci, rownoczesnie znacznie zmniejszana jest wrazlowosc na paramery epsilon oraz minPts, ktore rowniez wystepuja.

### Zalety:

#### - brak koniecznosci nadawania z gory wielkosci promienia

#### - nie wymaga parametrow gestosci

### Wady:

#### - algorytm zle radzi sobie z wielowymiarowymi danymi

#### - tworzy tylko porzadek klastrowy

#### dla wartosci: minPts = 15, eps_cl = 15

```{r}
out_1 <- optics(data, minPts = 15)
optics_1 <- extractDBSCAN(out_1, eps_cl = 15)
cra_map + geom_point(data=data, aes(x=Lon, y=Lat, color = optics_1$cluster), alpha=0.8, size = 0.9) +
  scale_colour_viridis_c(option = "mako", name = "Intensywnosc wykroczen") + ggtitle("metoda OPTICS, minPts=15, eps_cl=15") + 
  labs(x = "Long", y = "Lat")
```

#### dla wartosci: minPts = 15, eps_cl = 40

```{r}
out_2 <- optics(data, minPts = 15)
optics_2 <- extractDBSCAN(out_2, eps_cl = 40)
cra_map + geom_point(data=data, aes(x=Lon, y=Lat, color = optics_2$cluster), alpha=0.8, size = 0.9) +
  scale_colour_viridis_c(option = "mako", name = "Intensywnosc wykroczen") + ggtitle("metoda OPTICS, minPts=15, eps_cl=40") + 
  labs(x = "Long", y = "Lat")
```

#### dla wartosci: minPts = 15, eps_cl = 100

```{r}
out_3 <- optics(data, minPts = 15)
optics_3 <- extractDBSCAN(out_3, eps_cl = 100)
cra_map + geom_point(data=data, aes(x=Lon, y=Lat, color = optics_3$cluster), alpha=0.8, size = 0.9) +
  scale_colour_viridis_c(option = "mako", name = "Intensywnosc wykroczen") + ggtitle("metoda OPTICS, minPts=15, eps_cl=100") + 
  labs(x = "Long", y = "Lat")
```

#### dla wartosci: minPts = 15, eps_cl = 550

```{r}
out_4 <- optics(data, minPts = 15)
optics_4 <- extractDBSCAN(out_4, eps_cl = 550)
cra_map + geom_point(data=data, aes(x=Lon, y=Lat, color = optics_4$cluster), alpha=0.8, size = 0.9) +
  scale_colour_viridis_c(option = "mako", name = "Intensywnosc wykroczen") + ggtitle("metoda OPTICS, minPts=15, eps_cl=550") + 
  labs(x = "Long", y = "Lat")
```

#### dla wartosci: minPts = 50, eps_cl = 750

```{r}
out_5 <- optics(data, minPts = 50)
optics_4 <- extractDBSCAN(out_4, eps_cl = 750)
cra_map + geom_point(data=data, aes(x=Lon, y=Lat, color = optics_4$cluster), alpha=0.8, size = 0.9) +
  scale_colour_viridis_c(option = "mako", name = "Intensywnosc wykroczen") + ggtitle("metoda OPTICS, minPts=50, eps_cl=750") + 
  labs(x = "Long", y = "Lat")

```

## Wnioski:

#### Zmienialem jedynie wartosc dla epsilon - minPts = 15 (stale), liczba klastrow rozlozonych wokol centrum miasta rosla, najmniej klastrow, skupinych w scislym centrum bylo dla najmniejszej wartosci epsilon=15. Im wieksza wartosc epsilon tym wielkosc klastrow rosla. Najwieksze klastery - w centrum Krakowa oraz w polnocno-wschodzniej czesci miasta.

# Wnioski ogólne:

### Wyniki dla DBSCAN są akceptowalne, w szczególności dla eps=350 oraz minPts=50 - widoczny duży klaster w centrum Krakowa( obejmujący dzielnice Stare Miasto, Grzegórzki). Dla HDBSCAN wyniki są najbardziej satysfakcjonujące, dla wartości minPts=50 uzyskałem najlepszy wynik - powstały dwa wyróżnijące się klastry. Jeden w centrum miasta (obejmujący dzielnice Stare Miasto oraz Grzegórzki) i drugi w północno-zachodzniej częci miasta( dzielnice Mistrzejowice, Bieńczyce). Dla metody OPTICS wyniki są najgorsze,  a wszczególności dla większych wartości parametrów np. minPts=50, eps_cl=750, ponieważ klastry głównie tworzą się wokół obszaru centrum, gdzie liczba wykroczeń jest mniejsza niż w centrum(w tej częci brak klastrów). 
